臺灣高等法院高雄分院刑事判決　　　　96年度上訴字第1765號
上　訴　人
即　被　告　乙○○
　　　　　　　　　　（另案
指定辯護人　本院公設辯護人　孫妙岑
上列上訴人因殺人未遂案件，不服臺灣高雄地方法院95年度訴字
第3138號中華民國96年7 月18日第一審判決（起訴案號：臺灣高
雄地方法院檢察署95年度偵字第13874 號），提起上訴，本院判
決如下：
     主  文
上訴駁回。
    事  實
一、乙○○（其餘另犯之槍砲彈藥刀械管制條例等部分均已撤回
    上訴）因在李全教市長競選服務處左楠區副主任洪健榮位於
    高雄市○○區○○街152 號住處槍擊，該事經媒體披露，引
    起社會大眾矚目，警方乃加緊查緝，乙○○見事態嚴重，即
    四處躲藏，並攜帶借來之M16-A1自動步槍及其原有之HS2000
    型手槍及大批子彈逃亡，嗣於民國（以下同）95年5 月9 日
    下午（起訴書誤載為晚上），乙○○利用友人薛宏仁（綽號
    小隻仔，另案偵辦中）出面，至高雄市苓雅區○○○路105
    號麗尊大酒店登記住宿，而與其女友吳怡陵進住該酒店1008
    號房內，適經警方循線發現其偕同女友吳怡陵以假身分投宿
    上揭飯店房間，乃由專案小組部署警力，埋伏於上開房間外
    ，欲執行攻堅逮捕。嗣於95年5 月10日（起訴書誤載為95年
    5 月9 日）晚上11時40分許，吳怡陵聯絡乙○○之大姊黃筱
    筑至該飯店1008號房間外，先以事先約好方式試探按電鈴後
    發話表示：我是黃麗娟（黃筱筑原名），抱歉，我按錯門鈴
    。屋內之吳怡陵聞言，走至房門邊自貓眼往外看，發現屋外
    全是警察即告知乙○○。適黃筱筑往回走至1006、1007號房
    前遭警控制，即大喊：有警察，快跑。此時，即由警方採取
    攻堅部署，由吳永彬、陳志雄、黃博敏站立於進入1008號房
    門方向之左側，員警張啟志、黃裕凱、顏大晉、吳政誼、初
    匡庭、李秀玲、陳金虎站立於右側，並由某一員警上前按門
    鈴，表明係警察人員，要其開門。詎乙○○聞言，竟於知悉
    門外為警察，正依法執行逮捕其之職務，且知悉其無法控制
    自動步槍、手槍擊發子彈後之子彈行進方向，而可預見該等
    火力強大之槍械所發射之子彈可能穿透牆壁或門板致房外之
    人死亡，竟仍容任此種結果之發生，而基於以強暴方式妨害
    員警執行公務之犯意，及為求脫身，以縱使屋外員警遭子彈
    射擊死亡亦不違背其本意之殺人未必故意，在無任何預警情
    形下，持向友人借得之菲律賓製M16-A1型口徑5.56mm制式自
    動步槍1 枝含彈匣2 個，槍枝管制編號：0000000000號及口
    徑5.56mm制式子彈558 顆）直接往門外進行第1 次掃射，致
    站立於乙○○火線範圍內之10名警員其中之高雄市政府警察
    局刑警大隊偵二隊巡官吳永彬頭部中彈顴骨粉碎，彈頭卡在
    蝶竇，受有槍傷併顏面撕裂傷及顏面骨骨折之傷害；小隊長
    黃博敏亦中彈而受有左手肘開放性傷口合併尺神經受損、左
    大腿開放性傷口、右脛腓骨遠端開放性骨折合併軟組織骨頭
    嚴重缺損、腓神經受損之傷害，經急速送醫，始倖免於難；
    另其餘8 名員警陳志雄、張啟志、黃裕凱、顏大晉、吳政誼
    、初匡庭、李秀玲、陳金虎則未中彈，而致未遂。隨警方在
    房外即持槍還擊，其中1 發擊中乙○○右胸部。惟乙○○非
    但未棄械，猶更動屋內位置，持該步槍先後發動4 或5 次之
    掃射，共計擊發步槍子彈125 發，並持上揭手槍射擊2 發，
    始棄械投降。嗣經警方於槍擊案發後清查上開麗尊飯店1008
    號房現場，扣得上開自動步槍、手槍各1 枝；步槍子彈433
    發、手槍子彈61顆（1 顆為玩具子彈，不具殺傷力）、使用
    後遺留之步槍彈殼125 個、手槍彈殼2 個、步槍長彈匣2 個
    、手槍彈匣2 個、木質槍盒1 個、裝放子彈手提箱1 只及擦
    槍工具1 組、甲基安非他命13包、吸食器1 組（所涉毒品案
    件另案偵辦）、行動電話9 支、SIM 卡2 張、男用手錶1 支
    、女用手錶2 支、玉飾5 個、玉鍊3 條、戒子21個、墜飾3
    個、現金34萬6 千8 百32元、筆記型電腦1 台、賓士汽車鑰
    匙2 把、林于智及文光輝變造身分證各1 張。
二、案經高雄市政府警察局移送台灣高雄地方法院檢察署檢察官
    偵查起訴。
    理  由
壹、證據能力部分：
一、按被告以外之人於審判外之言詞或書面陳述，除法律有規定
    者外，不得作為證據，刑事訴訟法第159 條第1 項固定有明
    文。惟被告以外之人於審判外之陳述，雖不符同法第159 條
    之1 至之4 之規定，而經當事人於審判程序同意作為證據，
    法院審酌該言詞陳述或書面陳述作成時之情況，認為適當者
    ，亦得為證據。又當事人、代理人或辯護人於法院調查證據
    時，知有第159 條第1 項不得為證據之情形，而未於言詞辯
    論終結前聲明異議者，視為有前項之同意，同法第159 條之
    5 亦定有明文。查高雄市政府警察局保安警察大隊黎明中隊
    95年5 月13日職務報告書、高雄市政府警察局刑事警察大隊
    95年5 月11日逮捕通知書、車輛尋獲證明單、車籍查詢基本
    資料詳細畫面、車輛竊盜車牌失竊資料個別查詢報表、搜索
    扣押筆錄、阮綜合醫院診斷證明書暨病歷資料、高雄醫學大
    學附設中和紀念醫院診證明書5 紙、高雄市政府警察局刑事
    警察大隊95年11月2 日高市警刑大偵六字第0950011629號函
    暨攻堅、埋伏監控警力部署平面圖、麗尊開發股份有限公司
    96年1 月16日麗字第96001 號函暨所附之平面圖暨圖例材質
    ，性質上亦屬司法警察或醫護人員、飯店人員於審判外為所
    製作之書面陳述，上訴人乙○○及辯護人於審理時，對於上
    開供述證據之證據能力，均表示沒有意見，且迄於言詞辯論
    終結前亦未聲明異議，審酌該陳述作成時之情況，並無不能
    自由陳述之情形，亦無違法取證或其他程序上之瑕疵，認為
    以之作為證據為適當，自得為證據。
二、按「法院或檢察官得囑託醫院、學校或其他相當之機關、團
    體為鑑定，或審查他人之鑑定」、「鑑定之經過及其結果，
    應命鑑定人以言詞或書面報告。」、刑事訴訟法第206 條第
    1 項、208 條第1 項前段定有明文。卷附內政部警政署刑事
    警察局（下簡稱刑事警察局）95年6 月1 日刑鑑字第095007
    2736號、95年6 月9 日刑鑑字第0950072758號槍彈鑑定書，
    係臺灣高雄地方法院檢察署檢察官依上揭刑事訴訟法第208
    條之規定囑託機關、團體所為之鑑定，而上開鑑定報告，即
    屬依刑事訴訟法第206 條第1 項之規定所出具之書面鑑定報
    告，該鑑定意見書雖係被告以外之人於審判外之陳述，然既
    屬依上揭刑事訴訟法之規定所提出之書面鑑定報告，即合於
    同法第159 條第1 項規定所稱「法律有規定者」有證據能力
    之情形，故本院自得採為審酌之證據。
三、卷附槍戰現場照片34張、原審勘驗照片8 幀，係傳達照相當
    時現場情況，而透過照片傳達的情形與現場真實情形，在內
    容上的一致性，透過機械的正確性來加以保障，換言之，照
    片並不存在人對現實情形的知覺、記憶所經常發生的表現錯
    誤，是認照片之性質係非供述證據，並無傳聞法則之適用，
    且於此亦別無證據證明上開蒐證照片有經偽造變造之情形，
    自有證據能力。
貳、實體部分：
一、訊之上訴人乙○○固坦承持有上揭HS2000型手槍、M16-A1步
    槍及具殺傷力之口徑9mm 子彈80顆、口徑5.56mm子彈558 顆
    ，及於上揭時、地為警圍捕時接續持上揭步槍、手槍擊發子
    彈致員警吳永彬、黃博敏受傷等情，然矢口否認具殺人犯意
    ，辯稱：我並無殺人之故意，當時係警員在外撞門，態度惡
    劣，我不知房門外為警察，一時緊張，且以為房間牆壁為水
    泥材質，子彈不會穿透牆壁，所以才對牆壁開槍，想要驚嚇
    房門外之人離開，我不知警員受傷，係我母親以電話聯絡，
    我才知傷到警察，故而棄械投降云云。惟查：
（一）扣案之HS2000型手槍1 枝、9mm 子彈60顆及M16-A1步槍1
      枝暨其子彈433 顆、手槍彈殼2 個、步槍彈殼125 個，經
      送鑑定結果，認為：1.送鑑M16-A1步槍（彈匣2 個）壹枝
      （槍枝管制編號0000000000），認係菲律賓ELISCO　TOOL
      製造M16-A1型口徑5.56㎜制式步槍，機械性能良好，可擊
      發同口徑制式子彈，認具殺傷力。2.送鑑步槍子彈433 顆
      （試射30顆），認均係口徑5.56 ㎜ 制式子彈，認均具殺
      傷力。3.送鑑步槍彈殼125 顆，認均係口徑5.56㎜彈殼。
      4.送鑑90手槍（彈匣2 個）1 枝（槍枝管制編號00000000
      00），認係克羅埃西亞HS廠HS2000型口徑9 ㎜制式手槍，
      機械性能良好，可擊發同口徑制式子彈，認具殺傷力。5.
      送鑑90子彈61顆，其中60顆（試射40顆），認均係口徑9
      ㎜子彈，認均具殺傷力，惟1 顆認係由玩具金屬彈殼加裝
      直徑約9 ㎜金屬彈頭組合而成，經拆解檢視，欠缺底火、
      火藥，非為完整子彈結構，認不具殺傷力，6.送鑑90子彈
      彈殼2 個，認均係口徑9mm 彈殼，有卷附內政部警政署刑
      事警察局95年6 月1 日刑鑑字第0950072736號槍彈鑑定書
      1 份為憑（偵卷第72至79頁），均堪認為槍砲彈藥刀械管
      制條例所規範禁止持有之制式槍彈甚明。
（二）上訴人乙○○於上揭時地在麗尊飯店1008號房內與警方對
      峙時，上訴人乙○○先行擊發步槍子彈後，致參與攻堅行
      動之員警吳永彬頭部中彈顴骨粉碎，彈頭卡在蝶竇，受有
      槍傷併顏面撕裂傷及顏面骨骨折之傷害；小隊長黃博敏則
      受有左手肘開放性傷口合併尺神經受損、左大腿開放性傷
      口、右脛腓骨遠端開放性骨折合併軟組織骨頭嚴重缺損、
      腓神經受損之傷害，隨後警方在房外即持槍還擊，其中1
      發擊中上訴人乙○○右胸部，惟上訴人乙○○非但未棄械
      ，猶更動屋內位置，持該步槍先後發動4 或5 次之掃射，
      共計擊發步槍子彈125 發，並持上揭手槍射擊2 發，始棄
      械投降，另其餘8 名站立於上訴人乙○○火線範圍內之警
      員陳志雄、張啟志、黃裕凱、顏大晉、吳政誼、初匡庭、
      李秀玲、陳金虎則未中彈等情，業據上訴人乙○○於警詢
      、偵查中供稱：我自1008號房門眼窺視後，緊接著即持槍
      發動第一次掃射，於開完第一次20發子彈後，退回臥室換
      了一個30發的長彈匣，跑到門邊欲扳開門鎖衝出去，發現
      門鎖遭子彈打壞，門無法開啟，此時門外連續射擊好幾發
      子彈，其中1 槍打中我之右胸，我中槍後邊開槍邊跑回臥
      室，之後留在臥室繼續與警方開槍，總共至少發動5 、6
      次以上之長槍掃射在卷（見警卷第10、11頁），並有阮綜
      合醫院診斷證明書暨病歷資料（見警卷第68至70頁）、高
      雄醫學大學附設中和紀念醫院診證明書5 紙（見原審一卷
      第189 至第193 頁）、高雄市政府警察局刑事警察大隊95
      年11月2 日高市警刑大偵六字第0950011629號函暨攻堅、
      埋伏監控警力部署平面圖各1 份附卷足證（見原審一卷第
      51至53 頁） 、槍戰現場照片34幀（見原審一卷第209 至
      第217 頁）在卷可憑，此部分事實亦堪認定。
（三）上訴人乙○○雖否認其具殺人之故意，並辯稱：以為該牆
      壁是水泥隔間云云，惟查本件槍擊現場即麗尊飯店1008號
      房，於本件槍擊案件發生後，雖經維修，然所使用之材質
      與原先相同，除設有窗戶之該面牆壁係以鋼筋混凝土水泥
      粉光面貼進口防水壁布及衛浴區域之牆面則係雙層矽酸鈣
      板防火隔間牆，外貼防潮布，面貼帝諾化石外，其餘（含
      與房間大門同面之牆面）均係雙層矽酸鈣板防火隔間牆，
      內填吸音海綿，外貼進口防水壁布，有麗尊開發股份有限
      公司96 年1月16日麗字第96001 號函暨所附之平面圖暨圖
      例材質說明各1 份在卷可稽（見原審一卷第124 至第126
      頁）；又該1008號房內規劃為臥房區域與客廳區域，僅臥
      房區一面有窗，並設有窗簾，經將窗簾拉上，室內呈現全
      黑狀態，與黑夜相同，再經點亮室內燈光而與槍擊案發當
      時光線相同之情形下，目視該房間內之燈光為黃色，房內
      牆壁除客廳區其中1 面為木製衣櫥外，其餘牆面均為飾以
      淡黃色花紋之裝潢材質，單憑肉眼觀察並無法判斷該等牆
      壁內牆實際上係何材質，亦據原審於95年12月27日上午9
      時30分許時地勘驗明確，有卷附勘驗筆錄1 份暨勘驗照片
      8 幀可憑（見原審一卷第107 至第109 頁）；另證人即當
      日參與攻堅行動之警員吳永彬亦於原審審理時證稱：外觀
      上無法判斷房間之隔間材質等語（見原審一卷第145 頁）
      ；又上訴人乙○○亦於原審審理時亦坦承：當時並不敢篤
      定子彈不會穿透牆壁或門板等語，益證任何人均無法單以
      目視判斷即肯定該房間牆面確為水泥隔牆，則上訴人於以
      上開HS2000型手槍及M16-A1步槍擊發子彈之際，主觀上並
      無法確知該牆壁為水泥隔間且其厚度得以堵絕子彈穿透，
      亦顯無子彈絕不會穿牆而出及透門而出之確信。上訴人乙
      ○○雖又辯稱當日其不知門外為何人，開槍係欲嚇退門外
      之人云云，然上訴人乙○○於警詢時已坦承：我女友吳怡
      陵從門眼窺視後向我大喊「外面全是警察」，我始知悉被
      警察包圍在房內，繼而授意吳怡陵向警方表示在穿衣服，
      此後我即再從門眼窺視後緊接著持長槍掃射，當時是想看
      有無機會逃跑才持槍向外掃射等語（見警卷第9 、10頁）
      ，及上訴人乙○○於偵查中坦承：當日從門眼看出去外面
      有警察等語（偵卷第8 頁），且參以證人吳永彬於原審審
      理時證稱：槍擊前我在門外有表明係警察身分，其他員警
      也陸陸續續在房門外喊「警察」、當時攻堅人員中有部分
      人身穿防彈衣，其上有警察之字樣等語（見原審一卷第14
      5 、147 、148 頁），證人黃博敏亦證稱：我在房門外有
      喊「警察，開門」、房內有個小姐回答「好，我穿個衣服
      」等語（見原審一卷第151 頁），以及證人吳怡陵於原審
      審理中證稱：我確有向外面的人說「等一下，我要穿衣服
      」等語（見原審二卷第74頁），均互核相符等情，堪認上
      訴人乙○○於房內應可聽見員警在外表示為警察之聲音而
      於發動第一波攻擊前已確知房門外之人員為警察。又上訴
      人乙○○於槍擊當時共朝房門外擊發之子彈高達125 顆，
      此由案發後現場採證送驗之步槍彈殼數量為125 顆即明，
      又當日警員向房內表明為警察之身分至開槍之過程，約不
      到1 分鐘，一瞬間子彈即從房間門直接穿出，且子彈係連
      發狀況下陸陸續續射擊，上訴人開槍約5 、6 次，射擊過
      程長達80分鐘或1 小時左右，第1 次射擊完畢後約不到1
      分鐘馬上持續擊發等情，亦據證人吳永彬、黃博敏於原審
      審理中之證述明確（見原審一卷第145 頁、146 頁、150
      頁），則可認本件扣案步槍具備可瞬間連續擊發子彈之強
      大火力，且上訴人乙○○持上開步槍擊發之攻擊密度甚高
      ，再佐以上訴人乙○○自承一般人若站在門外，子彈從房
      間內射出，人有可能會被子彈打死，及衡情本件步槍子彈
      於瞬時間連續、大量擊發，其行進方向及速度為任何人均
      難以防備等節，已足認上訴人乙○○於持槍掃射當時，對
      房內材質並不知悉，且無子彈絕不可能穿透牆壁及透出門
      外之確信，其主觀係基於因明知已遭警方追緝包圍，為求
      脫身之目的，乃不惜與警方一戰，縱屋外有員警因其強大
      、綿密之火力攻擊中彈身亡亦不違背其本意之未必故意而
      接續擊發上開步槍子彈125 發及手槍子彈2 發，其確有殺
      人之犯意及犯行，堪以認定。是上訴人乙○○辯稱不知房
      門外為警員，否認有殺人犯意云云，即無足採。末查，公
      訴意旨雖認上訴人乙○○僅有殺害吳永彬、黃博敏未遂，
      然當日在1008號房外攻堅之警員尚有陳志雄、張啟志、黃
      裕凱、顏大晉、吳政誼、初匡庭、李秀玲、陳金虎等8 人
      ，而上訴人乙○○既接續以上開自動步槍連發方式擊發子
      彈，則該子彈行進方向、分布綿密，均難以控制，房門外
      參與攻堅行動之員警均有遭受子彈射擊之可能，上訴人乙
      ○○主觀上既未能確知門外警員為何人，且已有縱有警員
      因遭其擊發之子彈射擊而死亡亦不違背其本意之未必故意
      ，業如前述，則上訴人乙○○對其餘參與攻堅行動而站立
      於上訴人射擊之火線範圍內之其他8 名員警陳志雄、張啟
      志、黃裕凱、顏大晉、吳政誼、初匡庭、李秀玲、陳金虎
      等人，亦應認具有殺人之未必故意自明。
    綜上所述，因站在房門外者是警察，是自然人，不論是警察
    或他人，上訴人乙○○持槍對外掃射，從客觀上其應知悉會
    擊斃門外之人，則其應有殺人之不確定故意至明，事証明確
    ，上訴人乙○○所辯係卸責之詞，不足採信，其殺人未遂犯
    行已堪認定。
二、上訴人乙○○於95年5 月10日23時40分許起至95年5 月11日
    凌晨1、2時止5 、6 次持上開HS2000型手槍及M16- A1 步槍
    擊發子彈，以此強暴方式拒警圍捕，然未致圍捕員警吳永彬
    、陳志雄、黃博敏、張啟志、黃裕凱、顏大晉、吳政誼、初
    匡庭、李秀玲、陳金虎死亡，係犯刑法第135 條第1 項妨害
    公務執行罪、刑法第271 條第1 、2 項殺人未遂罪（至所犯
    之槍砲彈藥刀械管制條例第7 條第4 項之未經許可持有手槍
    及自動步槍罪、同條例第12條未經許可持有子彈罪，此部分
    原審已另行論罪，並已撤回上訴而確定）。上訴人乙○○上
    揭5 、6 次持自動步槍擊發子彈及持手槍擊發子彈之行為，
    係於95年5 月10日23時40分許起至95年5 月11日凌晨1 、2
    時止之密集時間及不變之同一房間內，基於同一殺人未必故
    意之犯意下所為接續行為，應僅論以接續犯之一行為。公訴
    意人認上訴人乙○○係殺害吳永彬、黃博敏2 人未遂，且其
    先後殺傷2 人之犯行時間緊接，所犯罪名相同，應論以連續
    犯，均有誤會。上訴人乙○○接續持上開M16-A1步槍、HS20
    00型手槍擊發子彈殺害圍捕員警吳永彬等10人未遂之行為，
    係以一持槍射擊行為觸犯吳永彬等10人之生命法益，及同時
    所犯妨害公務之行為，亦係以一行為而觸犯數罪名，均為想
    像競合犯，應依刑法第55條規定，從一重以殺人未遂罪論處
    。又上訴人所犯妨害公務犯行及就員警陳志雄、張啟志、黃
    裕凱、顏大晉、吳政誼、初匡庭、李秀玲、陳金虎部分亦涉
    有殺人未遂犯行部分，雖未據起訴，然此部分與業經起訴之
    對於吳永彬、黃博敏殺人未遂部分既有想像競合犯之裁判上
    一罪關係，自為起訴效力所及，本院自得併予審理。上訴人
    乙○○雖已著手於殺人行為之實施，惟未生死亡之結果，其
    犯罪尚屬未遂，依現行刑法第25條第2 項前段規定，按既遂
    犯之刑度減輕其刑（修正前刑法就一般未遂犯之成立要件及
    處罰效果，原分定於刑法第25、26條，立法體例不妥，現行
    刑法將原第26條前段規定，改列刑法第25條第2 項後段，僅
    涉及條文條項調整，其成立要件及處罰效果則無變更，修正
    前後處罰之刑度輕重相同，無比較適用問題，應適用裁判時
    法，最高法院95年度第21次刑事庭會議決議參照）。
三、又上訴人乙○○行為後，刑法業於94年2 月2 日修正公布部
    分條文，並於95年7 月1 日施行（以下簡稱現行刑法，95年
    7 月1 日施行前之刑法簡稱修正前刑法）。依現行刑法第2
    條第1 項規定：「行為後法律有變更者，適用行為時之法律
    。但行為後之法律有利於行為人者，適用最有利於行為人之
    法律。」，又本次修正涵蓋之範圍甚廣，故比較新舊法時，
    應就罪刑有關之共犯、牽連犯、連續犯、有無累犯加重、自
    首減輕暨其他法定加減原因與加減例等一切情形，綜其全部
    罪刑之結果而為比較，復有最高法院95年5 月23日所為之95
    年度第8 次刑庭會議決議可資參照。茲就本案有關之新舊法
    比較部分，臚列如下：
（一）修正前刑法第33條第5 款規定「罰金：1 元以上。」，且
      被告行為時之罰金罰鍰提高標準條例第1 條前段規定：「
      依法律應處罰金、罰鍰者，就其原定數額得提高為2 倍至
      10倍」、第3 條規定：「依本條例提高罰金罰鍰之法律及
      其倍數由主管院定之」，刑法所定提高罰金本刑之數額（
      單位為銀元），業經主管院核定提高為10倍，並自72 年8
      月1 日施行。至被告行為後，現行刑法第33條第5 款規定
      「罰金：新臺幣1 千元以上，以百元計算之。」，95 年6
      月14日公布施行之刑法施行法第1 條之1 亦規定：「中華
      民國94年1 月7 日刑法修正施行後，刑法分則編所定罰金
      之貨幣單位為新臺幣。94年1 月7 日刑法修正時，刑法分
      則編未修正之條文定有罰金者，自94年1 月7 日刑法修正
      施行後，就其所定數額提高為30倍。但72年6 月26 日 至
      94年1 月7 日新增或修正之條文，就其所定數額提高為3
      倍」，則被告行為時與行為後之法律，就罰金刑之提高數
      額已有不同，而刑法第135 條第1 項妨害公務罪之法定罰
      金刑均為「3 百元以下罰金」，則依其行為時法，罰金刑
      部分經提高並折算為新臺幣後，最高可罰新臺幣9千 元、
      最低則為新台幣30元，如依其行為後之法律，因刑法第
      135 條第1 項，係72年6 月26日前所訂定，故罰金部分應
      提高為30倍，即最高可罰新台幣9 千元、最低應罰新台幣
      1 千元，經比較新、舊法之結果，應以上訴人乙○○行為
      時法即修正前刑法對其較為有利。
（二）修正前刑法第55條關於想像競合犯之規定，於修正後增訂
      「但不得科以較輕罪名所定最輕本刑以下之刑」之但書規
      定，依最高法院95年5 月23日95年第8 次刑事庭會議決議
      ，認此係科刑之限制，為法理之明文化，非屬法律之變更
      ，即無法律修正比較適用之問題，應依裁判時法論處（最
      高法院95年11月7 日95年第21次刑事庭會議決議參照）。
（三）經綜合比較結果，現行刑法對上訴人乙○○並無較為有利
      之情形，是以對於上訴人乙○○所為上開犯行之論罪科刑
      ，均應依現行刑法第2 條第1 項前段之規定，依其行為時
      之修正前刑法論處。
四、原審適用現行刑法第2 條第1 項前段、第11條前段、刑法第
    271 條第1 項、第2 項、第135 條第1 項、第55條前段、第
    38條第1 項第1 款、第2 款，現行刑法第25條第2 項、第37
    條第1 項規定，並審酌上訴人乙○○持有上開具殺傷力之手
    槍、自動步槍，已對他人之身體、生命及社會治安造成潛在
    之危險，更進一步於上揭時、地持上開火力強大之自動步槍
    接續以連發方式擊發子彈高達125 顆，又續持上開手槍擊發
    2 發子彈，以抗拒警方依法執行之圍捕公務，並致警員吳永
    彬、黃博敏受有上開嚴重傷勢，公然挑戰員警執法之公權力
    ，對警員生命法益均造成重大危害，嚴重衝擊社會治安，且
    其前有違反槍砲彈藥刀械管制條例、偽造文書、詐欺、贓物
    、違反毒品危害防制條例等前科（均不構成累犯），有臺灣
    高等法院被告前案紀錄表、臺灣高雄地方法院檢察署檢察官
    刑案資料查註紀錄表各1 份在卷為憑，品行不佳，本應予從
    重懲處，惟念其犯後尚坦認部分事實，及考量其嗣棄械投降
    ，已傷及2 名警員，尚未造成人員死亡，及其犯罪動機、手
    段、所生危害等一切情狀，此部分量處無期徒刑，並依刑法
    第37條第1 項規定，予以宣告褫奪公權終身。並說明扣案之
    M16-A1步槍1 枝（含彈匣2 個，槍枝管制編號0000000000號
    ）、口徑5.56mm之子彈403 顆（扣案433 顆，經試射30顆）
    ，屬槍砲彈藥刀械管制條例第4 條第1 項第1 、2 款所定未
    經許可不得持有之違禁物，應依修正前刑法第38條第1 項第
    1 款之規定，宣告沒收之。又扣案HS2000型手槍1 枝（含彈
    匣2 個，槍枝管制編號0000000000號）為上訴人乙○○未經
    許可持有手槍及口徑9 mm子彈20顆（扣案61顆，1 顆底火子
    彈經拆卸而無殺傷力，試射40顆），亦均屬槍砲彈藥刀械管
    制條例第4 條第1 項第1 、2 款所定未經許可不得持有之違
    禁物，亦依修正前刑法第38條第1 項第1 款之規定，亦應予
    宣告沒收。又扣案原具殺傷力然已擊發之9 mm子彈2 顆、5.
    56mm子彈125 顆及送鑑定試射之9mm 子彈40顆、5.56mm子彈
    30顆，雖原為違禁物，惟已因擊發及因鑑定試射而不具殺傷
    力，爰不為沒收之宣告。另扣案之木質槍盒1 個、裝放子彈
    手提箱1 只、擦槍工具1 組、甲基安非他命13包、吸食器1
    組、行動電話9 支、SIM 卡2 張、男用手錶1 支、賓士汽車
    鑰匙1 把、林于智及文光輝變造身分證各1 張、甲○○身分
    證1 張、私章1 個，均為上訴人乙○○所有，然與本件犯行
    無關，均不予宣告沒收。經核原判決認事用法並無不合，量
    處無期徒刑亦屬適當，上訴人乙○○上訴否認具殺人犯意及
    指摘原判決量刑過重，為無理由，應予駁回。
五、上訴人乙○○另犯之持有自動步槍、手槍、子彈等違反槍砲
    彈藥刀械管制條例等部分，原審已另行論罪，並已撤回上訴
    而確定，附此明。
據上論斷，應依刑事訴訟法第368條，判決如主文。
本案經檢察官許月雲到庭執行職務。
中　　華　　民　　國　　96　　年　　10　　月　　29　　日
                　　　刑事第六庭  審判長法  官  王憲義
                             　　    　 法  官  邱永貴
                             　    　　 法  官  張盛喜
以上正本證明與原本無異。
如不服本判決應於收受本判決後10日內向本院提出上訴書狀，其
未敘述上訴理由者，並得於提起上訴後10日內向本院補提理由書
狀（均須按他造當事人之人數附繕本）「切勿逕送上級法院」。
中　　華　　民　　國　　96　　年　　10　　月　　29　　日
                         　　　         書記官  林明威
附錄本判決論罪科刑法條：
中華民國刑法第271條
殺人者，處死刑、無期徒刑或 10 年以上有期徒刑。
前項之未遂犯罰之。
預備犯第 1 項之罪者，處 2 年以下有期徒刑。
中華民國刑法第135條
對於公務員依法執行職務時，施強暴脅迫者，處3 年以下有期徒
刑、拘役或3 百元以下罰金。
意圖使公務員執行一定之職務或妨害其依法執行一定之職務或使
公務員辭職，而施強暴脅迫者，亦同。
犯前二項之罪，因而致公務員於死者，處無期徒刑或7 年以上有
期徒刑；致重傷者，處3 年以上、10年以下有期徒刑。
槍砲彈藥刀械管制條例第7條
未經許可，製造、販賣或運輸火砲、肩射武器、機關槍、衝鋒槍
、卡柄槍、自動步槍、普通步槍、馬槍、手槍或各類砲彈、炸彈
、爆裂物者，處死刑、無期徒刑或7 年以上有期徒刑；處徒刑者
，併科新台幣3 千萬元以下罰金。
未經許可，轉讓、出租或出借前項所列槍砲、彈藥者，處無期徒
刑或5 年以上有期徒刑，併科新台幣1 千萬元以下罰金。
意圖供自己或他人犯罪之用，而犯前二項之罪者，處死刑或無期
徒刑；處徒刑者，併科新台幣5 千萬元以下罰金。
未經許可，持有、寄藏或意圖販賣而陳列第1 項所列槍砲、彈藥
者，處5 年以上有期徒刑，併科新台幣1 千萬元以下罰金。
第 1 項至第 3 項之未遂犯罰之。
槍砲彈藥刀械管制條例第12條
未經許可，製造、販賣或運輸子彈者，處1 年以上7 年以下有期
徒刑，併科新台幣500 萬元以下罰金。
未經許可，轉讓、出租或出借子彈者，處6 月以上5 年以下有期
徒刑，併科新台幣300 萬元以下罰金。
意圖供自己或他人犯罪之用，而犯前二項之罪者，處3 年以上10
年以下有期徒刑，併科新台幣700 萬元以下罰金。
未經許可，持有、寄藏或意圖販賣而陳列子彈者，處5 年以下有
期徒刑，併科新台幣300 萬元以下罰金。
第 1 項至第 3 項之未遂犯罰之。
